臺灣高等法院臺中分院刑事裁定　　　　　100年度抗字第878號
抗　告　人
即　受刑人　陳文魁
　　　　　　馮玲娜
上列抗告人因聲請撤銷緩刑案件，對於臺灣南投地方法院中華民
國100 年9 月13日裁定（100 年度審撤緩字第34號），提起抗告
，本院裁定如下：
    主  文
原裁定撤銷，發回臺灣南投地方法院。
    理  由
一、抗告意旨略以：抗告人即受刑人陳文魁及馮玲娜由於不懂法
    律，當初真的想把尾款還給被害人，只因這個案件還有范瑞
    鋒先生有連帶關係，如果我們還錢給被害人，范瑞鋒還有用
    嗎？事到至今才知嚴重，我們也在5 天內找到被害人李正男
    、王惠緩、陳忠明、鄧均貴等人，取得他們的諒解與和解，
    並歸還尾款，請再給抗告人一次自新的機會。至被害人李水
    濱於民國96年12月5日已和解，金額新台幣（下同）35,000
    元，惟因法院判決需再付尾款，所以於100年9月23日前往被
    害人住處，但被害人已搬離多年，詢問鄰里皆無人知其聯絡
    處等語。
二、按緩刑宣告，得斟酌情形命犯罪行為人向被害人支付相當數
    額之財產或非財產上之損害賠償；又受緩刑之宣告，而違反
    前開規定所定負擔情節重大者，足認原宣告之緩刑難收其預
    期效果，而有執行刑罰之必要者，得撤銷其緩刑宣告，刑法
    第74條第2項第3款、第75條之1第1項第4款固有明文規定。
    惟違反負擔之情節是否確屬重大，仍應斟酌緩刑期間命應遵
    守事項之達成與宣告緩刑之目的而為認定，要非受緩刑宣告
    之人一有違反之情事即應撤銷該緩刑之宣告。且受緩刑宣告
    之人縱有違反負擔而情節重大者，亦應審酌其緩刑是否確難
    收其預期效果，且非執行刑罰無法達成矯正之目的。尤其是
    刑法第74條第2項第3款之以命犯罪行為人向被害人支付相當
    數額之財產或非財產上之損害賠償作為緩刑宣告之負擔，於
    宣告緩刑前即應考慮犯罪人實際之償還能力，避免流於形式
    ；又上開命犯罪行為人向被害人支付相當數額之財產或非財
    產上之損害賠償之負擔，依刑法第74條第4項之規定，得為
    民事強制執行之名義，被害人之債權依法得以保障，權衡刑
    罰之目的在於制裁不法，而緩刑之宣告係為給予犯罪行為人
    自新之機會，受緩刑宣告者，其後若有不能履行賠償責任時
    ，亦應究明其無法履行之原因是否正當，或僅係推諉拖延時
    間（如確有支付能力，而故意不給付），若確係因經濟窘困
    ，或頓失給付能力，得否能因受緩刑宣告之人一時無法賠償
    ，即僅以無民事上之賠償能力，認應以刑罰制裁取代緩刑宣
    告之效果，自有詳酌之必要。
三、經查：
  (一)本件受刑人等前因違反藥事法等案件，經臺灣雲林地方法院
    於98年3月31日以96年度訴字第752號判決各判處應執行有期
    徒刑1年6月，均緩刑5 年，並應分別於如附表一、二所示之
    時間，向被害人及公庫支付如附表一、二所示之金額，業於
    98年4 月23日確定在案等情，有上揭刑事判決書及臺灣高等
    法院被告前案紀錄表各1份在卷可佐。惟查，渠2人於前揭判
    決確定後，迄今未向被害人李水濱支付任何款項，又僅向被
    害人李正男、陳忠明、鄧均貴支付如附表一、二所示之第 1
    期款項，其餘均未支付等情，此有被害人陳忠明、李水濱之
    檢察官訊問筆錄及被害人李正男、鄧均貴向臺灣雲林地方法
    院檢察署執行科陳報之書狀各1 份附卷可稽，復為受刑人等
    人抗告狀所不否認，是受刑人等有違反前揭緩刑宣告判決所
    定負擔，確有違反刑法第74條第2項第3款所定負擔之情形，
    洵屬明確。
  (二)受刑人等有違反刑法第74條第2項第3款所定負擔之事，固屬
    明確，然揆諸上開說明，除有其他具體事證可證其有支付能
    力而故意不給付等情形外，尚難執此未遵期履行乙事，率爾
    遽認其違反情節當然係屬重大；況縱令其違反情節確屬重大
    ，而合於前揭得撤銷緩刑之要件，惟是否足認原宣告之緩刑
    難收其預期效果，而有執行刑罰之必要，尚須衡酌相關情況
    決定之，除非有裁量縮減至零之例外情形，否則法院如逕以
    未遵期履行負擔乙事，即認受刑人所受之緩刑宣告應予撤銷
    ，此即屬裁量應行使而不行使之怠惰，當然構成裁量上之瑕
    疵，所為之緩刑宣告撤銷自亦非適法。
  (三)查受刑人等雖有前開違反緩刑所定負擔情形，惟已陳明係因
    ：本件尚有共同被告范瑞鋒應負連帶給付責任，如僅由抗告
    人給付給被害人，則范瑞鋒還有用嗎？致未能未遵期給付賠
    償金之事，此觀其原判決附表確有「陳文魁、范瑞鋒、馮玲
    娜應連帶支付……」等記載，足認抗告人等所述並非虛構；
    再者，抗告人等於該案判決確定後，曾給付部分款項給被害
    人，並於原審裁定後，於100年9月23日將賠償金額尾款全數
    清償與被害人李正男、王惠緩、陳忠明、鄧均貴等人，有和
    解書影本附卷可憑。顯見抗告人等犯罪後態度並非不佳，且
    確有賠償之意，因考量共同正犯范瑞鋒應負擔之給付責任問
    題，致未能如期給付，與一般惡意未遵期履行損害賠償之情
    形，尚非可兩相比擬，是抗告人等未遵期履行前揭緩刑宣告
    所附之條件，與有資力之人推諉拖延時間而惡意不履行，要
    屬不同之情形，自難徒以受刑人等先前未遵期履行之外觀事
    實，遽以推斷其主觀上顯有故違上開所定應給付負擔之意圖
    ，與一般犯罪行為人為博取緩刑之宣告，僅有口惠之名而無
    任何實際作為，二者顯有不同。是抗告人等既非惡意不為給
    付，亦無顯有履行負擔之可能而隱匿或處分其財產、故意不
    履行、無正當事由拒絕履行或顯有逃匿之虞等情事，渠等違
    反負擔是否屬「情節重大」，已難收其預期之效果，自有審
    究之必要。至被害人李水濱因已搬離原住居所，尋覓無著，
    故此部分抗告人等迄未履行負擔，是否可謂係可歸責於抗告
    人等之事由所致，亦有加以釐清之必要。
四、綜上所述，受刑人等固有未遵期給付賠償金之事，惟依前開
    事由，能否認符合認抗告人符合撤銷緩刑之要件，仍有研求
    餘地，從而本件抗告為有理由，自應由本院將原裁定撤銷，
    並發回原審法院詳加調查，更為妥適之裁處，以昭折服。
五、據上論斷，依刑事訴訟法第413條，裁定如主文。
中    華    民    國  100    年    10    月    14    日
            刑事第七庭   審判長法  官 林 榮 龍
                               法  官 李 秋 娟
                               法  官 黃 仁 松
以上正本證明與原本無異。
不得再抗告。
                               書記官 林 玉 惠
中    華    民    國  100    年    10    月    14    日
附表一：
┌───────────────────────────────────┐
│被告陳文魁緩刑期間應支付金額方式一覽表                                │
├──┬──────────────────────────┬─────┤
│編號│給付之對象、總金額、所分期數、分期金額、應支付之日期│備註      │
├──┼──────────────────────────┼─────┤
│一  │陳文魁、范瑞鋒、馮玲娜應連帶支付被害人李正男共新臺幣│僅給付第1 │
│    │（下同）51,300元，分10期，每期5,130元，分別於民國98 │期5,130 元│
│    │年6 月10日、98年9月10日、98年12月10日、99年3月10日、│後即未再給│
│    │99年6月10日、99年9月10日、99年12月10日、100年3月10日│付        │
│    │、10 0年6月10日、100年9月10日支付（如遇例假日，以上 │          │
│    │期日均順延1日）。                                   │          │
├──┼──────────────────────────┼─────┤
│二  │陳文魁、范瑞鋒、宋連興、馮玲娜應連帶支付被害人王惠緩│          │
│    │共112,000 元，分10期，每期11,200元，分別於98年6 月10│          │
│    │日、98年9 月10日、98年12月10日、99年3 月10日、99年6 │          │
│    │月10日、99年9 月10日、99年12月10日、100 年3 月10日、│          │
│    │100 年6 月10日、100 年9 月10日支付（如遇例假日，以上│          │
│    │期日均順延1日）。                                   │          │
├──┼──────────────────────────┼─────┤
│三  │陳文魁、范瑞鋒、宋連興及馮玲娜應連帶支付被害人陳忠明│僅給付第1 │
│    │共148,000元，分10期，每期14,800元，分別於98年6月10日│期14,800元│
│    │、98年9月10日、98年12月10日、99年3 月10日、99年6月10│後即未再給│
│    │日、99年9月10日、99年12月10日、100 年3月10日、100年6│付        │
│    │月10日、100年9月10日支付（如遇例假日，以上期日均順延│          │
│    │1日）。                                             │          │
├──┼──────────────────────────┼─────┤
│四  │陳文魁、范瑞鋒、宋連興、馮玲娜應連帶支付被害人李水濱│未給付    │
│    │共128,800元，分10期，每期12,880元，分別於98年6月10日│          │
│    │、98年9月10日、98年12月10日、99年3 月10日、99年6月10│          │
│    │日、99年9月10日、99年12月10日、100 年3月10日、100年6│          │
│    │月10日、100年9月10日支付（如遇例假日，以上期日均順延│          │
│    │1日）。                                             │          │
├──┼──────────────────────────┼─────┤
│五  │陳文魁、范瑞鋒、宋連興、馮玲娜應連帶支付被害人鄧均貴│僅給付第1 │
│    │共63,000元，分10期，每期6,300元，分別於98年6月10日、│期6,300 元│
│    │98年9月10日、98年12月10日、99年3 月10日、99年6月10日│後即未再給│
│    │、99年9月10日、99年12月10日、100 年3月10日、100年6月│付        │
│    │10日、100 年9 月10日支付（如遇例假日，以上期日均順延│          │
│    │1日）。                                             │          │
├──┼──────────────────────────┼─────┤
│六  │陳文魁向公庫支付250,000 元，分10期，每期25,000元，分│          │
│    │別於100 年12月10日、101 年3 月10日、101 年6 月10日、│          │
│    │101 年9 月10日、101 年12月10日、102 年3 月10日、102 │          │
│    │年6 月10日、102 年9 月10日、102 年12月10日、103 年3 │          │
│    │月10日支付（如遇例假日，以上期日均順延1 日）。      │          │
└──┴──────────────────────────┴─────┘
附表二：
┌───────────────────────────────────┐
│被告馮玲娜緩刑期間應支付金額方式一覽表                                │
├──┬──────────────────────────┬─────┤
│編號│給付之對象、總金額、所分期數、分期金額、應支付之日期│備註      │
├──┼──────────────────────────┼─────┤
│一  │馮玲娜、陳文魁、范瑞鋒應連帶支付被害人李正男共51,300│僅給付第1 │
│    │元，分10期，每期新臺幣5,130 元，分別於民國98年6 月10│期5,130 元│
│    │日、98年9 月10日、98年12月10日、99年3 月10日、99年6 │後即未再給│
│    │月10日、99年9 月10日、99年12月10日、100 年3 月10日、│付        │
│    │100 年6 月10日、100 年9 月10日支付（如遇例假日，以上│          │
│    │期日均順延1 日）。                                  │          │
├──┼──────────────────────────┼─────┤
│二  │馮玲娜、陳文魁、范瑞鋒、宋連興應連帶支付被害人王惠緩│          │
│    │共112,000 元，分10期，每期11,200元，分別於98年6 月10│          │
│    │日、98年9 月10日、98年12月10日、99年3 月10日、99年6 │          │
│    │月10日、99年9 月10日、99年12月10日、100 年3 月10日、│          │
│    │100 年6 月10日、100 年9 月10日支付（如遇例假日，以上│          │
│    │期日均順延1 日）。                                  │          │
├──┼──────────────────────────┼─────┤
│三  │馮玲娜、陳文魁、范瑞鋒、宋連興應連帶支付被害人陳忠明│僅給付第1 │
│    │共148,000元，分10期，每期新臺幣14,800元，分別於98年6│期14,800元│
│    │月10日、98年9月10日、98年12月10日、99年3 月10日、99 │後即未再給│
│    │年6月10日、99年9月10日、99年12月10日、100 年3月10日 │付        │
│    │、100年6月10日、100年9月10日支付（如遇例假日，以上期│          │
│    │日均順延1日）。                                     │          │
├──┼──────────────────────────┼─────┤
│四  │馮玲娜、陳文魁、范瑞鋒、宋連興應連帶支付被害人李水濱│未給付    │
│    │共128,800元，分10期，每期12,880元，分別於98年6月10日│          │
│    │、98年9月10日、98年12月10日、99年3 月10日、99年6月10│          │
│    │日、99年9月10日、99年12月10日、100 年3月10日、100年6│          │
│    │月10日、100年9月10日支付（如遇例假日，以上期日均順延│          │
│    │1日）。                                             │          │
├──┼──────────────────────────┼─────┤
│五  │馮玲娜、陳文魁、范瑞鋒、宋連興應連帶支付被害人鄧均貴│僅給付第1 │
│    │共63,000元，分10期，每期6,300元，分別於98年6月10日、│期6,300 元│
│    │98年9月10日、98年12月10日、99年3 月10日、99年6月10日│後即未再給│
│    │、99年9月10日、99年12月10日、100 年3月10日、100年6月│付        │
│    │10日、100 年9 月10日支付（如遇例假日，以上期日均順延│          │
│    │1日）。                                             │          │
├──┼──────────────────────────┼─────┤
│六  │馮玲娜向公庫支付250,000 元，分10期，每期25,000元，分│          │
│    │別於100 年12月10日、101 年3 月10日、101 年6 月10日、│          │
│    │101 年9 月10日、101 年12月10日、102 年3 月10日、102 │          │
│    │年6 月10日、102 年9 月10日、102 年12月10日、103 年3 │          │
│    │月10日支付（如遇例假日，以上期日均順延1 日）。      │          │
└──┴──────────────────────────┴─────┘